【裁判字號】    99,消債抗,61
【裁判日期】    991129
【裁判案由】    聲請免責
【裁判全文】
臺灣臺中地方法院民事裁定  99年度消債抗字第61號
抗  告  人  林良科
上列抗告人因聲請免責事件，對於中華民國99年11月2日本院99
年度消債聲字第177號所為裁定提起抗告，本院裁定如下：
    主  文
抗告駁回。
抗告費用新台幣壹仟元由抗告人負擔。
    理  由
一、抗告意旨略以：聲請人因於民國86年6月間與他人合夥開公
    司，因資金短缺且營運不佳，一開始有半年無法領薪資。因
    此僅能用信用卡來維持家庭開銷與扶養父母，後來一直艱難
    維持公司至96年6月10年之久，每年都透支，公司費用係靠
    信用卡、預借現金及信貸渡過，才有如此多之借貸款項，結
    果公司還是無法撐下去而倒閉。聲請人因年紀過大，且有負
    債，只能靠打零工維生，且配偶身體不佳不能協助賺錢，聲
    請人只好聲請低收入戶補貼家用，過著艱困之生活，並無餘
    款可還銀行。聲請人也曾與各銀行債務協商，1個月還款2萬
    元左右，然因無工作導致毀諾，本來僅欠款190萬元，加計
    利息變成360餘萬元。至於某些花費是因為生意需要，皆是
    工廠倒閉前之花費，而非無法還款後才奢侈浪費。抗告人之
    還款能力客觀上確有不可歸責事由，亦無消費者債務清理條
    例第134條所列事由。原裁定卻未加詳查，而予以不免責裁
    定，顯然有誤，為此提起抗告，並聲明：(一)、原裁定廢棄；
    (二)、上廢棄部分，請准抗告人為免責聲請。
二、按法院為終止或終結清算程序之裁定確定後，除別有規定外
    ，應以裁定免除債務人之債務，消費者債務清理條例第132
    條固有明文。惟按債務人有下列各款情形之一者，法院應為
    不免責之裁定，但債務人證明經普通債權人全體同意者，不
    在此限：(一)、於七年內曾依破產法或本條例規定受免責；(二)
    、隱匿、毀損應屬清算財團之財產，或為其他不利於債權人
    之處分；(三)、捏造債務或承認不真實之債務；(四)、因浪費、
    賭博或其他投機行為，致財產顯然減少或負擔過重之債務，
    而生開始清算之原因；(五)、於清算聲請前一年內，已有清算
    之原因，而隱瞞其事實，使他人與之為交易致生損害；(六)、
    明知已有清算原因之事實，非基於本人之義務，而以特別利
    於債權人中之一人或數人為目的，提供擔保或消滅債務；(七)
    、隱匿、毀棄、偽造或變造帳簿或其他會計文件之全部或一
    部，致其財產之狀況不真確；(八)、故意於財產及收入狀況說
    明書為不實之記載，或有其他故意違反本條例所定義務之行
    為，亦為同條例第134條所明定，此乃因如債務人對於清算
    之原因有可歸責性，或有虛偽不實、違反誠信之行為，致害
    及債權人之權益，自不宜予以免責。經查：
(一)、抗告人就其上開抗告意旨，並未提出任何證據，以實其說，
    已難認為真實。再抗告人上開抗告意旨所稱：聲請人因於
    86年6月間與他人合夥開公司，維持公司至96年6月10年之久
    ，每年都透支，公司費用係靠信用卡、預借現金及信貸渡過
    云云，與其於99年4月7日在本院99年度消債清字第41號清算
    事件訊問中陳述：「( 預借現金的用途為何？）買東西，以
    卡養卡：：（債務從何而來？）因為家庭支出、以債養債，
    還要繳房貸。另外還要扶養父母親」等語，亦有該筆錄附於
    該事件卷內可憑，二者亦有不同，更難認為真實。又若如抗
    告人陳述，其竟以個人信用卡、預借現金及信貸支付第三人
    即坤凌企業有限公司費用，自難認其以個人信用卡、預借現
    金及信貸累積之大量債務係生活必要之支出。
(二)、再查抗告人之消費，其預借現金及信用貸款有：92年2月40,
    000元、92年3月15,000元、92年4月19,000元、92年5月89,9
    92元、92年6月46,000元、92年8月10,000元、92年9月46,00
    0元、92年10月26,000元、93年1月22,000元、93年3月12,00
    0元、93年4月70,000元、93年5月90,000元、93年6月107,00
    0元、93年7月10,000元、93年8月5,000元、93年9月180,000
    元、93年11月17,000元、93年12月50,000元、94年1月90,00
    0元、94年2月10,000元、94年3月8,000元、94年4月26,000
    元、94年5月38,000元、94年6月44,000元、94年7月126,000
    元、94年8月100,000元、94年9月70,000元、94年10月159,9
    92元、94年11月90,128元、94年12月58,020元、95年1月121
    ,000元、95年2月20, 000元、95年3月70,000元、95年4月6,
    000元、95年5月22,000元、95年6月6,000元、95年7月20,00
    0元、95年8月5,000元、95年9月397,000元、95年10月5,000
    元、代償債務有：93年8月30日99,211元、48,264元、94年1
    月17日148,350元；抗告人並於93年8月26日向臺灣新光商業
    銀行股份有限公司辦理消費性貸款向新貴國際股份有限公司
    購買化妝品90,000元、持信用卡分別為下列消費：94年4月
    12日消費誠泰行銷消費性商品90,000元、94年12月30、95年
    2月11日分別於金麗都名店消費各9,200元、17,450元、95年
    6月11日於金麗都視聽歌唱廳消費27,300元、95年11月27日
    於Hipay消費15,000元、自94年5月5日起至95年9月5日止，
    每月繳納大都會國際人壽保險費1,938元，自92年11月10日
    起至95年8月4日止，每月繳納保誠人壽保險費448至425元，
    於94年6月11日於燦坤3C豐原店消費8,990元等，此亦有債權
    人提出之消費明細、貸款申請表附於本院99年度消債清字第
    41號清算事件、99年度消債聲字第177號聲請免責事件卷內
    可憑。再抗告人並於99年4月7日在本院99年度消債清字第41
    號清算事件訊問中另陳述：「96年協商每月還19,808元，當
    時月薪3萬多元：：(92到96年，做何工作？)機械，在坤凌
    企業有限公司工作：：誠泰行銷是買棉被、化妝品：：(Hip
    ay的消費為何？)那是買電腦」等語，亦有該筆錄附於該卷
    內可稽。依抗告人上開消費明細所示，其預借現金，自92年
    2月即已開始，再依抗告人抗告意旨所稱：其自86年6月間起
    即經濟不佳，猶未量入為出，為上開大量且頻繁之預借現金
    及信用貸款，並為上開消費行為，其預借現金、信用貸款金
    額、消費金額、內容顯與其收入不相當，堪認抗告人確有因
    浪費致負擔過重之債務，而生開始清算之原因，依消費者債
    務清理條例第134條第4款之規定，應為不免責之裁定。尤其
    ，抗告人明知力有未逮，卻仍刷卡繳交上開每月須繳納1,93
    8元、448至425元之保費，若允許其自己保有保單價值，而
    裁定其對債權銀行之債務免責，誠有違誠信原則。且保險契
    約係屬風險規避之非必要商品，自非生活必要之支出。抗告
    人之大量預借現金、信用貸款及消費行為，均非生活必要之
    支出，而屬奢侈、浪費或其他投機行為之性質，對於清算之
    原因有可歸責性，核與消費者債務清理條例第134條第4款所
    稱：「浪費、賭博或其他投機行為，致財產顯然減少或負擔
    過重之債務」等不免責事由相當。
三、綜上所述，抗告人上開消費及預借現金、信用貸款，顯與其
    收入不相當，堪認抗告人確有因浪費致負擔過重之債務，而
    生開始清算之原因，依消費者債務清理條例第134條第4款之
    規定，應為不免責之裁定。原審裁定不予免責，核無違誤，
    抗告意旨指摘原裁定不當，求予廢棄並准抗告人為免責聲請
    ，為無理由，應予駁回。
四、據上論結，本件抗告為無理由，依消費者債務清理條例第11
    條第2項、第15條，民事訴訟法第495條之1第1項、第449條
    第1項、第95條、第78條，裁定如主文。
中    華    民    國    99    年    11    月    29    日
                   民事第二庭   審判長法  官  王銘
                                      法  官  黃炫中
                                      法  官  陳秋月
正本係照原本作成。
不得再抗告。
中    華    民    國    99    年    11    月    29    日
                                      書記官  楊金池

司法院資訊處製作；財團法人民間司法改革基金會備份。
